臺灣新竹地方法院民事裁定  
110年度小抗字第2號
抗  告  人  邱鈺麟  
相  對  人  李美亞  


上列當事人間因損害賠償事件，抗告人對於中華民國110年7月29
日本院110年度竹小字第387號民事裁定不服，提起抗告，本院裁
定如下：
　　主　  文
原裁定廢棄。
　　理　  由
一、按對於小額程序之第一審裁判之抗告，非以其違背法令為理
    由，不得為之；抗告法院認抗告為有理由者，應廢棄或變更
    原裁定；非有必要，不得命原法院或審判長更為裁定；對於
    小額事件之抗告程序，準用第四編抗告程序之規定，民事訴
    訟法第436條之24第2項、第492條、第436條之32第3項定有
    明文。次按原告起訴時，應依民事訴訟法第244條第1項規定
    ，以訴狀表明當事人及法定代理人、訴訟標的及其原因事實
    、應受判決事項之聲明等事項，提出於法院，否則即屬起訴
    不合程式。第244條第1項第2款所定事項，原告於起訴時得
    僅表明請求之原因事實。起訴及其他期日外之聲明或陳述，
    概得以言詞為之。民事訴訟法第428條定有明文，此規定依
    同法第436條之23，於民事小額訴訟程序準用之。惟原告此
    項不合程式或不備其他要件情形，如可得補正，法院即應先
    限期命其補正，逾期仍未補正者，始得以裁定駁回其訴，此
    觀民事訴訟法第249條第1項規定自明。又按民事訴訟法第19
    9條第2項規定，審判長應向當事人發問或曉諭，令其陳述事
    實、聲明證據，或為其他必要之聲明及陳述，其所聲明及陳
    述有不明瞭或不完足者，應令其敘明或補充之云云，此為審
    判長 (或獨任法官) 因定訴訟關係之闡明權，同時並為其義
    務，故審判長對於訴訟關係未盡此項必要之處置，違背闡明
    之義務者，其訴訟程序即有重大瑕疵，而基此所為之判決，
    亦屬違背法令（最高法院43年台上字第12號民事判例意旨參
    照）。故當事人訴之聲明不明確時，或其已依限補正其認為
    明確之聲明，而法院仍認其訴之聲明尚不明確者，審判長仍
    應行使闡明權，令當事人敘明或補正之，不得逕謂其起訴不
    合程式。 
二、抗告人抗告意旨略以：
　　在原審起訴狀有寫請求3萬元，後來改成請求5萬元，已經有
    表明訴訟標的及應受判決事項之聲明。原審沒有闡明也沒有
    詳細看就駁回，有違背法令，爰請求廢棄原裁定等語。
三、經查，本件抗告人於原審對相對人起訴，僅於起訴狀內表明
    訴訟標的價額為新臺幣（下同）3萬元，未簽名或蓋章，亦
    未表明應受判決事項之聲明，且未就訴訟標的及訴訟標的之
    原因事實明確記載，經原審於民國（下同）110年7月16日裁
    定命抗告人於裁定送達後3日內補正上開事項，該裁定於110
    年7月20日由抗告人之受僱人收受，有該民事裁定、送達證
    書附卷可憑（本院110年度竹小字第387號卷（下稱原審卷）
    第17-19頁）。嗣抗告人提出其已簽名之陳報狀，記載訴訟
    標的金額為5萬元，表明應受判決事項之聲明為：⒈被告應請
    求損害賠償。⒉訴訟費用由被告負擔。⒊願供擔保，請准宣告
    假執行。抗告人復表明訴訟標的之原因事實為：李美亞闖私
    人房間、亂罵被害人幹你娘，請求調閱證據在109年度上聲
    議字第6801號劍股或是108年度偵字第12792號儉股，追討損
    害賠償等語（原審卷第21-23頁）。依此，依抗告人訴狀記
    載之內容，已可認其係主張遭被告辱駡，依侵權行為法律關
    係請求被告賠償5萬元，依首揭說明，抗告人表明事項尚難
    認有何起訴不合程式之情形。原審若認抗告人訴之聲明或陳
    述尚未完足，仍應行使闡明權，令當事人敘明或補正之，不
    得逕謂抗告人未予補正，其起訴不合程式，裁定駁回抗告人
    之起訴。抗告意旨執此指摘原裁定不當，為有理由，應由本
    院將原裁定廢棄，發回本院新竹簡易庭另為適當之處理。
四、本件抗告為有理由，依民事訴訟法第436條之32第3項、第49
    2條，裁定如主文。
中　　華　　民　　國　　110 　年　　9 　　月　　28　　日
　　　　　　　　　民事第二庭審判長　法　官　林南薰
　　　　　　　　　　　　　　　　　　法　官　張詠晶
　　　　　　　　　　　　　　　　　　法　官　林麗玉
以上正本證明與原本無異。
本裁定不得再抗告。
中　　華　　民　　國　　110 　年　　9 　　月　　28　　日
                                    書記官　郭春慧